臺灣高等法院交通事件裁定　　　　　　　　　　　　九十一年度交抗字第二六二號
　　抗　告　人
　　即受處分人　甲○○
右抗告人因違反道路交通管理處罰條例案件，不服臺灣板橋地方法院中華民國九十一
年一月三十日裁定（九十年度交聲字第八八七號），提起抗告，本院裁定如左：
    主  文
原裁定撤銷，發回臺灣板橋地方法院。
    理  由
一、按汽車駕駛人，駕駛汽車拒絕接受酒精濃度及吸食毒品、迷幻藥、麻醉藥品及其
    相類似之管制藥品測試之檢定者，處新臺幣六千元以上一萬二千元以下罰鍰，並
    當場禁止其駕駛及吊扣其駕駛執照六個月；汽車駕駛人，駕駛汽車有違反本條例
    之行為，經交通勤務警察或依法令執行交通稽查任務人員制止時，不聽制止或拒
    絕停車接受稽查而逃逸者，除按各該條所規定之罰鍰處罰外，並依第六十三條規
    定記點；汽車駕駛人違反第六十條第一項規定者，記違規點數一點。前項各條款
    ，已受吊扣或吊銷駕駛執照處分者，不予記點。依九十年一月十七日修正前之道
路交通管理處罰條例第三十五條第一項第三款、第六十條第一項、第六十三條第
    一項第一款、第二項分別定有明文（民國九十年一月十七日總統修正公布之道路
    交通管理處罰條例部分條文，其施行日期依同條例第九十三條規定須由行政院以
    命令定之，而行政院係於九十年四月三日以臺九十交字第０一九三一七號令發布
    修正後之該條例自九十年六月一日起施行，故以下所述及之本條例，如無特別註
    明，乃係修正生效前之舊法）。
二、原裁定略以：
  (一)本件受處分人即異議人甲○○所有之車號ＨＥ－一八○六號自小客車，於八十八
    年八月一日一時八分許，行經臺北市○○○路、辛亥路口時，因酒後駕車拒測逃
    逸、攔停不停，為警掣單舉發，有臺北市政府警察局北市警交（八七）Ｂ字第０
    二四二一二九號舉發違反道路交通管理事件通知單影本一紙附卷可稽。異議人雖
    執上開情詞置辯，惟經原審法院傳訊當時舉發之員警江榮恭到庭結證稱：如舉發
    單所載時、地，當時員警正執行路邊臨檢任務，有攔下異議人這輛車，而這輛車
    有往路邊靠停，當駕駛人將車窗搖下來後，員警聞到車內有酒味，便請駕駛人靠
    路邊停車，要作酒精測試，但當員警靠近車輛要對駕駛人作酒精測試時，這輛車
    突然右轉快速離開，員警便記下車號，請執勤警員查詢，經過確認車型、顏色符
    合後，開單舉發等語（見原審卷第二五頁正面）。則當時該車輛既曾停下，員警
    當有充分時間記下車號、車型、顏色，且員警清查該車號後並比對所記車型、顏
    色相符，才開單舉發，因此員警所為之查對車號程序，當無瑕疵，異議人空言指
    稱車號可能錯記云云，並不足採。
  (二)交通警員掣單舉發違反道路交通管理處罰條例所列之違規事實，本質上為行政處
    分，係公務員基於職務上權力，依法就特定之具體事件所為具公法上效果之單方
    行政行為，基於公務員為公法上行為具有公信力之原則，該行政處分當可被推定
    為真正，其據以依法處分之事實認定亦為正確。且本件員警與異議人並無仇怨，
    無捏造事實違法取締，並甘犯偽證罪嫌到庭矯證之必要，是執勤警員本其維護交
    通秩序、安全職責所為之舉發，自應受到合法、正確之推定。異議人空言警員舉
    發有誤云云，顯不足信。原處分機關認異議人除拒絕酒測外，又驅車逃逸之違規
    事實明確，據上開規定予以裁罰，核無違法或不當，因而認受處分人之異議為無
    理由，而駁回其異議。
三、抗告意旨略以：
  (一)原審裁定書載事發當日員警「聞到車內有酒味，便請駕駛人靠路邊停車，要作酒
    精測試」，然原桃園縣警察局桃園分局書函第二段載「行駛時該車車身晃動，警
    方依規定嗚笛示意攔查，且請該駕駛下車（當時站立不穩）及出示證件受檢」，
    兩相此較即可見矛盾之處，既有下車，按理當予以逮捕，倘無下車又如何知道站
    立不穩？員警陳述證詞顯非合理。
  (二)原審裁定書謂：「當時員警正執行路邊臨檢任務，有攔下異議人這輛車．．．」
    ，然原桃園縣警察局桃園分局書函「警方依規定鳴笛示意攔查」…亦有矛盾！倘
    為執行路邊臨檢任務，且攔下車輛，當即予檢查；然原書函謂「鳴笛示意攔查」
    顯現並非執行路邊臨檢任務，而為駕駛警車之巡邏！員警之證言之證言矛盾，當
    有重新調查之必要！綜上可能之情形如下：
  1.路邊臨檢無下車：站立不穩之情況即無可能發生，鳴笛示意攔查亦不合理！
  2.路邊臨檢有下車: 有下車站立不穩可見已達相當程度之酒醉，反應動作不可能迅
    速！更無可能下車後在進入車輛而員警眼睜睜看駕駛離開！
  3.巡邏鳴笛無下車：此部份即不可能發現站立不穩，即使有狀況發生時亦當即已驅
    車攔查！
  4.巡邏鳴笛有下車：當可於第一時間逮捕！
  綜上可見不合理：員警證詞顯有違背正義及事實，請鈞院調查前因後果以免冤抑。
  (三)又原裁定文載之地點為復興南路與辛亥路口由辛亥路北往南（往新店方向），裁
    定書言「但當員警靠近車輛要對駕駛人做酒精測試時，這輛車輛突然右轉快速逃
    離」，惟辛亥路與復興南路交叉路口往新店方向從建國南路至基隆路右側均為「
    台灣大學校區」，駕駛人快速右轉離開，絕無可能！
  (四)按當時為凌晨一點許，當時之天氣狀況如何？且夜間照明之黃色燈光均對車牌、
    車輛顏色、車型影響甚鉅，抗告人確實於當時無經過此地點，對此裁定之不服係
    因確未經過此地點，對於員警之舉發有瑕疵。
四、按逕行舉發違反道路交通管理事件，經汽車所有人依通知單之應到案日期前到案
    ，並告知違規駕駛人姓名、身分證統一編號及住址者，處罰機關應即另行通知違
    規駕駛人到案依法處理；逾應到案日期，處罰機關應依道路交通管理處罰條例第
    八十五條第三項規定處罰該汽車所有人，違反道路交通管理事件統一裁罰標準及
    處理細則第二十四條定有明文。經查：
  (一)本件抗告人堅稱：伊並未駕車行經上開地點等語，而遍查卷附資料，亦無關於抗
    告人收受舉發違反道路交通管理事件通知單之掛號回執為憑，再者，前開台北市
    政府警察局八十八年八月一日北市警交Ｂ字第０二四二一二九號舉發違反道路
    交通管理事件通知單「收受通知聯者簽章」欄內亦屬空白，是以抗告人是否已收
    受通知單，即非無查明之必要，易言之，抗告人如未收受通知單，自無法於應到
    案日期前到案，陳明實際駕駛上開車輛係何人。
  (二)又證人即掣單警員江榮恭於九十年十二月十八日在答辯報告書之「違規事實經過
    及舉發員警答辯意見」欄記載：「．．．，在辛亥路與復興南路口執行酒測勤務
    ，．．．，沿辛亥路往木柵方向行駛予以攔停，該車也立即停車受檢，在職欲向
    駕駛請其出示證件時即聞到車內有酒精味道，職請其靠邊停放於警方設置的安全
    停車位置時，該車立即加速逃逸，．．．，在追至興隆路與辛亥路交岔路口時已
    不見該車蹤影」，有桃園縣警察局桃園分局九十一年一月二日桃警分交字第六一
    三三四號函稿暨檢附之上開答辯報告書可稽（見原審卷第十九頁），惟桃園縣警
    察局桃園分局於八十九年十月九日答覆原處分機關時卻稱：「二、經查本分局原
    舉發之員警（前於大安分局服務期間）在執行酒醉駕車勤務時，於八十八年八月
    一日一時八分在台北市○○○路與辛亥路口，發現台端所有之ＨＥ－一八０六號
    自小客車由辛亥路北往南（往新店方向）行駛時，該車車身晃動，經方依規定鳴
    笛示意攔查，且請該駕駛下車（當時站立不穩）及出示證件受檢，惟違規人拒絕
    受檢竟駕車加速駛離，．．．」等語，有該分局桃警分交字第二一二０四號書函
    可證（見原審卷第七頁），證人江榮恭於原審調查時到庭證稱：當時員警正執行
    路邊臨檢任務，有攔下異議人這輛車，而這輛車有往路邊靠停，當駕駛人將車窗
    搖下來後，員警聞到車內有酒味，便請駕駛人靠路邊停車，要作酒精測試，但當
    員警靠近車輛要對駕駛人作酒精測試時，這輛車突然右轉快速離開，員警便記下
    車號，請執勤警員查詢，經過確認車型、顏色符合後，開單舉發等語（見原審卷
    第二五頁正面），就該輛汽車駕駛人有無下車？以及該車事後係往前逃逸或右轉
    逃逸？原審均未與查明。
  (三)按已受吊扣或吊銷駕駛執照處分者，不予記點，修正前之道路交通管理處罰條例
    第六十三條第二項定有明文。本件抗告人既已經原處分機關裁處吊扣駕照六個月
    ，則原處分機關同時並記違規點數一點，亦有未合。
    原審法院對於前開事項，未詳查細酌，逕認原處分機關之裁罰並無不當，因而駁
    回受處分人之異議，自有未合。抗告人抗告意旨或指摘及此，或未指摘及此，但
    原裁定既有上開可議，自應由本院予以撤銷，並發回原法院另為適法之處分。
據上論斷，應依道路交通案件處理辦法第二十六條、第四百十三條前段，裁定如主文
。
中      華      民      國        九十一    年    三    月    二十九    日
                              臺灣高等法院交通法庭
                                  審判長法  官  陳  春  秋
                                        法  官  王  麗  莉
                                        法  官  徐  培  元
右正本證明與原本無異。
不得再抗告。
                                        書記官  陳  建  邦
中      華      民      國      九十一   年   四      月      一        日
